【裁判字號】    92,上訴,357
【裁判日期】    920501
【裁判案由】    毒品危害防制條例
【裁判全文】
臺灣高等法院臺南分院刑事判決            九十二年度上訴字第三五七號      Ｇ
      上  訴  人  臺灣臺南地方法院檢察署檢察官
      被      告  甲  ○  ○
右上訴人因被告毒品危害防制條例案件，不服臺灣臺南地方法院九十一年度訴緝字第
六八號中華民國九十二年二月二十六日第一審判決（起訴案號：臺灣臺南地方法院檢
察署九十一年度毒偵字第一五五號，移
號），提起上訴，本院判決如左：
      主      文
原判決撤銷。
甲○○連續施用第一級毒品，累犯，處有期徒刑柒月；又連續施用第二級毒品，累犯
，處有期徒刑伍月。應執行有期徒刑拾月。
      事      實
一、甲○○前曾因違反槍砲彈藥刀械管制條例案件，經原法院判處有期徒刑一年，嗣
    經本院駁回上訴確定，並於九十年一月三日縮短刑期執行完畢。甲○○另於八十
    七年間因施用第一級毒品海洛因案件，經臺灣臺南地方法院檢察署檢察官以八十
    七年度偵字第八六二號、第一四四０號及八十七年度營偵字第八二號提起公訴後
    ，由原法院依職權裁定送觀察、勒戒後，認有繼續施用毒品之傾向，再經原法院
    裁定送強制戒治，嗣因戒治成效經評定合格，無繼續戒治必要，而由原法院裁定
    停止戒治並交付保護管束，並於八十九年四月二十九日，因保護管束執行期滿，
    未撤銷保護管束，由原法院以八十七年度訴字第六五一號判處免刑確定。詎其猶
    不知悔改，復基於施用第一級毒品海洛因之概括犯意，自九十年十一月二十一日
    起至九十一年十一月十八日十八時卅分許回溯前四日內某日止，以將海洛因摻水
    置入針筒注射之方式，在臺南市安南區某泡沫紅茶站廁所內等處，連續多次施用
    第一級毒品海洛因，平均一天施用二次。又另行基於概括犯意，於九十年十一月
    二十二日回溯前四日之某日至九十一年十一月十八日十八時卅分許回溯前四日之
    某日止，在不詳處所，以不詳方法，施用第二級毒品安非他命。嗣分別於九十年
    十一月二十二日凌晨一時許，在臺南縣永康市○○路三五四號前及九十一年十月
    十八日在台南縣復興國小內為警查獲。
二、案經臺南縣警察局永康分局報請臺灣臺南地方法院檢察署檢察官偵查起訴，暨臺
    南縣警察局歸仁分局報請臺灣臺南地方法院檢察署檢察官移送本院併案審理。
      理      由
一、訊據被告甲○○對於右揭時地連續施用第一級毒品海洛因之事實坦承不諱，惟矢
    口否認有何施用第二級毒品安非他命之犯行，辯稱：其並未施用第二級毒品安非
    他命云云。經查：
  (一)被告於九十年十一月二十二日為警查獲時所採集之尿液經先後送臺南縣衛生局及
    長榮大學，分別以免疫分析法、薄層層析法及酵素免疫分析法篩選、氣相層析質
    譜儀分析法（ＧＣ／ＭＳ）確認後，均呈嗎啡（海洛因係由嗎啡經化學合成而製
    得，經注射入人體，因代謝作用可分解成嗎啡，故海洛因在進入人體後，均以嗎
    啡形態排於尿液中）陽性及安非他命陽性反應，另於九十一年十月十八日因涉嫌
    犯毒品危害防制條例等案通緝為警查獲於當日十八時卅分許所採集之尿液經送臺
    南縣衛生局，以免疫分析法、薄層層析法確認後，呈嗎啡陽性及安非他命陽性反
    應，此有臺南縣警察局永康分局查獲毒品危害防制條例案嫌疑人尿液送驗名冊、
    臺南縣衛生局九十年十二月十三日出具之尿液檢驗成績書及長榮大學九十一年十
    一月二十七日出具之確認報告，以及台南縣警察局歸仁分局查獲毒品危害防制條
    例案嫌疑人尿液送驗名冊、臺南縣衛生局九十一年十一月六日出具之尿液檢驗成
    績書各一紙附卷可稽。依上開二次驗尿均有安非他命及海洛因反應，而被告對鑑
    定結果均無意見，是被告空言辯稱：其未施用第二級毒品安非他命云云，委無足
    取。
  (二)雖被告於九十一年十月十九日入臺灣臺南戒治所強制戒治時，並於同年十一月四
    日採集尿液，經送檢驗後，並未檢出毒品反應，有臺灣臺南戒治所九十一年十一
    月十二日南戒德衛字第０九一０００二五七五號函附之臺灣臺南監獄受刑人尿液
    檢驗結果報告表在卷可參，惟按海洛因經注入人體後，百分之九十以上於二十四
    小時內自尿中排出，平均可檢出時限約為四十五小時，業據行政院衛生署藥物食
    品檢驗局以八十一年九月八日（八一）藥檢壹字第八一一四四八五號函敘明，故
    被告自承最後一次施用第一級毒品海洛因之時間距採尿送驗時已有一週之久，自
    無法由其尿液中檢出毒品反應乃屬當然。據此，益徵被告前揭施用第一級毒品之
    自白與事實相符，堪以採信。
  (三)按甲基安非他命經口服投與後，約百分之七十之人於二十四小時內自尿中排出，
    約百分之九十之人於九十六小時內自尿中排出，故推算吸食時間距採集時間，最
    長不會超過四日即九十六小時，此有行政院衛生署藥物食品檢驗局八十一年二月
    八日（八一）藥檢壹字第○○一一五六號函影本可參。次按單以免疫分析法檢驗
    尿液，有可能因交叉反應，而對服用幾種其他非煙毒或甲基安非他命藥物者之尿
    液產生偽陽性之反應，然若搭配薄層分析法，應可摒除絕大部分偽陽性問題，至
    於使用氣相層析質譜儀分析法，則可完全排除偽陽性之干擾，此有法務部調查局
    八十五年九月二十六日八五發技一字第八五一一四九五二號函可參。查被告甲○
    ○於九十年十一月二十二日為警查獲時所採集之尿液，業經以氣相層析質譜儀分
    析法（ＧＣ／ＭＳ）確認後，仍呈安非他命陽性反應，已如前述，揆諸上開說明
    ，被告前開檢驗結果既已完全排除偽陽性之干擾，其尿液仍呈安非他命陽性反應
    ，應係服用或施用含有安非他命製劑或其他相類製品所產生甚明。被告雖以前詞
    置辯，惟並未能具體指出或提出相關事證以供調查，其所辯顯不足採。從而，被
    告於九十年十一月二十二日回溯前四日之某起至九十一年十月十八日十八時卅分
    許之前四日某時止，以不詳方法施用安非他命之犯行，洵堪認定。
  (四)被告前於八十七年間因施用第一級毒品海洛因案件，經臺灣臺南地方法院檢察署
    檢察官以八十七年度偵字第八六二號、第一四四０號及八十七年度營偵字第八二
    號提起公訴後，由原法院依職權裁定送觀察、勒戒後，認有繼續施用毒品之傾向
    ，再經原法院裁定送強制戒治，嗣因戒治成效經評定合格，無繼續戒治必要，而
    由原法院裁定停止戒治並交付保護管束，並於八十九年四月二十九日，因保護管
    束執行期滿，未撤銷保護管束，由原法院以八十七年度訴字第六五一號判處免刑
    確定在案，有上開裁定書、刑事判決及臺灣高等法院被告全國前案紀錄表可稽。
    綜上，本案事證明確，被告犯行堪以認定，自應依法論科。
二、核被告所為，係犯毒品危害防制條例第十條第一項施用第一級毒品罪及第十條第
    二項施用第二級毒品罪。其持有第一級毒品海洛因、第二級毒品安非他命之低度
    行為，已分別為其施用第一級、第二級毒品之高度行為所吸收，均不另論罪。其
    先後多次施用第一級毒品海洛因及第二級毒品安非他命之犯行，均各時間緊接，
    方法相同，觸犯犯罪構成要件相同之罪名，顯係各基於概括犯意反覆實施，為連
    續犯，應依刑法第五十六條連續犯之規定各論以一罪，並依法加重其刑。被告所
    犯上開施用第一級及第二及毒品二罪間，犯意各別，罪名亦殊，應予分論併罰。
    又被告前因違反槍砲彈藥刀械管制條例案件，經原審以八十八年度訴字第三八號
    判處有期徒刑一年，嗣經本院以八十八年度上訴字第六０一號駁回上訴確定，並
    於九十年一月三日縮短刑期執行完畢，有卷附臺灣臺南地方法院檢察署刑案資料
    查註紀錄表及臺灣高等法院被告全國前案紀錄表可考，其受有期徒刑之執行完畢
    ，五年以內再犯本件為有期徒刑之罪，為累犯，應依刑法第四十七條之規定，各
    加重其刑。
三、公訴人雖未就被告自九十年十一月二十三日起至九十一年十月十八日十八時卅分
    許回溯前四日內某日止之施用海洛因與安非他命部分起訴，惟此部分與已起訴部
    分有連續犯之裁判上一罪關係，本院自得併予審理。
四、原審予以論科固非無見，惟原審未及就被告自九十年十一月二十三日起至九十一
    年十月十八日十八時卅分許回溯前四日內某日止之施用海洛因與安非他命部分併
    予審理即有未洽，公訴人上訴指摘原判決不當，為有理由，自應予撤銷改判。爰
    審酌被告施用毒品之犯行，在性質上乃屬對自我身心健康之自戕行為，尚未嚴重
    破壞社會秩序、侵害他人權益，然其前因施用毒品經送觀察勒戒及強制戒治後，
    猶不思戒絕革除惡習，再為本件犯罪，顯未因前所受之觀察勒戒及強制戒治處分
    而記取教訓，及被告犯後坦承犯行等一切情狀，分別量處如主文所示之刑，並定
    其應執行之刑。
據上論斷，應依刑事訴訟法第三百六十九條第一項前段、第三百六十四條、第二百九
十九條第一項前段、毒品危害防制條例第十條第一、二項、刑法第十一條前段、第五
十六條、第四十七條、第五十一條第五款，判決如主文。
本案經檢察官羅清溪到庭執行職務。
中    華    民    國      九十二      年      五      月      一        日
                                  臺灣高等法院臺南分院刑事第二庭
                                      審判長法官  游    明    仁
                                            法官  陳    清    溪
                                            法官  蘇    重    信
右正本證明與原本無異。
施用第一級毒品部分如不服本判決，應於判決送達後十日內向本院提出上訴狀，其未
敘述理由者並應於提出上訴狀後十日內向本院補提理由書（應附繕本)。
                                      法院書記官  李    珍    鳳
中    華    民    國      九十二      年      五      月      五        日
附錄：本判決論罪科
毒品危害防制條例第十條：
施用第一級毒品者，處六月以上五年以下有期徒刑。
施用第二級毒品者，處三年以下有期徒刑。


司法院資訊處製作；財團法人民間司法改革基金會備份。
